臺灣高雄地方法院刑事判決　　　　　　　96年度易字第1004號
公　訴　人　臺灣高雄地方法院檢察署檢察官
被　　　告　乙○○
　　　　　　丙○○
上列被告因傷害等案件，經檢察官提起公訴（95年度偵字第1864
6號），本院判決如下：
    主  文
乙○○、丙○○共同傷害人之身體，乙○○處有期徒刑壹年肆月
，減為有期徒刑捌月；丙○○處有期徒刑拾月，減為有期徒刑伍
月，如易科罰金，以新台幣玖佰元折算壹日。
    事  實
一、乙○○於民國95年3月21日18時許，駕駛車牌號碼1485-JK號
    自小客車搭載其父丙○○，沿國道一號中山高速公路北往南
    行駛，行經高速公路九如交流道附近，不慎與甲○○所駕駛
    之車牌號碼YT-7129 號自小客車發生擦撞。事故發生後，見
    甲○○未停車處理，逕行離去現場，乙○○、丙○○遂因而
    心生怨懟，為使甲○○出面處理擦撞事故善後事宜，並獲得
    賠償，遂推由乙○○駕車，一路尾隨甲○○所駕駛之自小客
    車，在高雄縣鳳山市○○路與過雄路口萊爾富超商前，終以
    超車攔截方式逼使甲○○停車，使行無義務之事。在甲○○
    搖下駕駛座車窗後，乙○○與丙○○竟基於共同傷害他人身
    體之犯意聯絡，由乙○○伸手進入車窗拉扯甲○○頭髮，毆
    擊甲○○左側太陽穴，丙○○並在甲○○見情勢不對趁隙駕
    車欲行逃離之際，持工地用安全帽敲擊甲○○汽車駕駛座車
    窗加以攔阻。隨後，乙○○又立即駕車追逐甲○○之小客車
    ，並基於毀損之故意，在鳳山市○○路猷仲磁磚公司後方巷
    道內，以每小時超過50公里時速之高速追逐，並以所駕小客
    車車頭多次撞擊甲○○之小客車，使甲○○之小客車因而打
    滑失控，先撞及右側民宅後，右側車頭再與乙○○所乘小客
    車右側車身發生撞擊，導致汽車前、後保險桿、多處車身板
    金嚴重毀損凹陷，右側前後車輪輪胎破損不堪使用。其後，
    乙○○、丙○○接續前開妨害自由之犯意聯絡，共同在車外
    咆哮喝令甲○○下車，丙○○並持工地用安全帽敲擊甲○○
    汽車駕駛座旁車窗，乙○○則在甲○○打開車門之際，徒手
    將甲○○自駕駛座拖出車外，共同妨害甲○○自主行動權利
    之行使。並在甲○○被拖下車後，乙○○、丙○○接續前開
    傷害之犯意，丙○○持工地用安全帽，乙○○則徒手，共同
    毆打甲○○頭部、背部、頸部、胸口等處，毆打過程中，乙○○甚至向甲○○恫嚇以：自己的車子很爛，要開車把甲○○的車撞爛，及「開車撞死你、再多說話就要打死你」等語
    ，致使甲○○心生畏懼，並受有頭部外傷、胸及頸部挫傷、
    鼻挫瘀傷併流鼻血、左側第六肋骨骨折、鼻骨骨折等傷害。
二、案經甲○○訴由高雄縣政府警察局鳳山分局報請臺灣高雄地
    方法院檢察署檢察官偵查起訴。
    理  由
壹、程序部分
  一、按被告以外之人於審判外之言詞或書面陳述，除法律有規
      定者外，不得作為證據，刑事訴訟法第159 條第1 項固定
      有明文；惟被告以外之人於偵查中向檢察官所為之陳述，
      除顯有不可信之情況者外，得為證據，亦為同法第159 條
      之1 第2 項所明定，此乃基於現階段刑事訴訟法規定檢察
      官代表國家偵查犯罪、實施公訴，必須對於被告之犯罪事
      實負舉證之責，並賦予檢察官傳喚或拘提被告等強制處分
      權，依法亦有訊問被告及證人之權，且負有客觀性義務，
      對被告有利情形，亦應予注意，而實務運作時，偵查中檢
      察官向被告以外之人所取得之陳述，原則上均能遵守法律
      規定，不致違法取供，其可信性極高，以求理論與實務之
      兼顧。經查：證人甲○○、邱采綸、潘榮隆在偵查中所為
      陳述，已依法具結，且無顯不可信之情況，應有證據能力
      。
  二、次按被告以外之人於審判外之陳述，雖不符前4 條之規定
      ，而經當事人於審判程序同意作為證據，法院審酌該言詞
      陳述或書面陳述作成時之情況，認為適當者，亦得為證據
      。證人甲○○於警詢中所為陳述，雖係被告以外之人於審
      判外之言詞陳述，惟與卷內其餘檢察官於起訴書引用之書
      面證據，於本院審判程序，均分別經審判長提示並告以要
      旨後，被告亦知悉該等證據均係被告以外之人於審判外之
      口頭、書面陳述，均未於言詞辯論終結前表示異議，本院
      審酌上開證據作成時之情況，認為適當，依刑事訴訟法第
      159 條之5 第第2 項規定，應有證據能力。
貳、實體方面
  一、訊據被告乙○○、丙○○對於前開犯罪事實均矢口否認，
      被告丙○○辯稱：沒有動手毆打告訴人甲○○，也沒有恐
      嚇及損毀他的汽車；被告乙○○則辯稱：只有在過雄路的
      巷子內，揮拳打告訴人臉部正面1 下而已，不是故意要撞
      毀告訴人的車，也沒有出言恐嚇告訴人，告訴人是自己下
      車的云云。
  二、惟查，被告乙○○所犯傷害、毀損、強制；被告丙○○所
      犯傷害、強制等犯罪事實經過，已迭據證人甲○○先後於
      警詢、偵查中、本院審理中證述從高速公路擦撞事故發生
      後，及至鳳山市○○路猷仲磁磚公司後方巷道內，沿路遭
      追逐、攔車、追撞乃至毆打過程明確，恫嚇言語內容亦先
      後一致。而告訴人汽車受損嚴重，車頭、車尾、兩側車身
      、車燈、引擎室、輪胎等處受損累累，並有卷附道路交通
      事故現場蒐證相片12張，告訴人提出之車號VT-7129 號自
      用小客車車損相片8 張、修車估價單影本4 張等件以參。
      被告乙○○雖否認有毀損、恐嚇犯行，然據證人即本案到
      場處理員警潘榮隆在偵查中具結證稱：伊任職於高雄縣政
      府警察局交通隊，當天據報前往高雄縣鳳山市○○路處理
      ，在現場看到車子碰撞情形跟一般車禍碰撞情形不同，車
      損非常嚴重，有點類似故意追撞情形，如果是過失擦撞不
      會這麼嚴重等語為證。佐以前述過雄路巷道扣除兩邊水溝
      ，全寬僅5.1 公尺（請參見卷附道路交通事故現場圖），
      被告乙○○自承在如此狹窄巷道內，猶以超過每小時50公
      里高速駕車追逐告訴人等情，顯見被告乙○○主觀上確實
      存有利用駕車追撞手段毀損告訴人汽車之故意。告訴人就
      被告乙○○前揭以加害生命、財產言語恫嚇之事，所為指
      訴具體明確且相一致，已如前述，且被告客觀上亦確實有
      駕車撞毀告訴人汽車之行為，是被告乙○○空言否認恐嚇
      告訴人，委無足取。其所為毀損、恐嚇犯行，已可認定。
  三、又被告丙○○、乙○○雖一再矢口否認有共同毆打告訴人
      ，證人即共犯乙○○、丙○○在本院審理中甚至證稱：乙○○只有徒手毆打告訴人1 拳，丙○○沒有動手，只有在
      乙○○出拳之後，將乙○○拉開云云。然告訴人因遭毆打
      ，受有頭部外傷、胸及頸部挫傷、鼻挫瘀傷併流鼻血、左
      側第六肋骨骨折、鼻骨骨折等嚴重傷勢此情，有高雄市立
      小港醫院、長庚紀念醫院出具之告訴人傷勢診斷證明書各
      1 紙附卷為證，亦與告訴人所證述遭被告2 人共同毆打身
      體之部位相當。酌以告訴人與被告乙○○年齡相當，據證
      人甲○○、被告乙○○在本院審理中自述，告訴人身高約
      177 公分、體重約65公斤；被告乙○○則身高約160 公分
      、體重約60公斤到65公斤之間，兩人體型並無懸殊差距；
      告訴人在遭被告動手毆打之前，並未因為車禍事故而受到
      任何傷害，並據其於本院審理中證述明確，且為在場之被
      告2 人所不爭執，是告訴人所受前開傷勢，顯非被告乙○○1 人徒手之力所可能致，被告2 人有關辯解，其等以證
      人身份在本院審理時所為證述，與卷內事證呈現之客觀事
      實顯不相符，不足採信。
  四、末查，本案事發緣由，乃因被告2 人不滿告訴人於與被告
      乙○○所駕駛汽車在高速公路發生擦撞事故後，逕自離去
      未停車處理而導致，被告乙○○駕車追逐動機，乃為迫使
      告訴人出面處理善後事宜等情，已分據被告乙○○、丙○○在本院審理中自承在卷。對於被告乙○○駕車追逐、攔
      車、強拉告訴人下車等行為，被告丙○○與之已有前開共
      同目的在先，在首度於高雄縣鳳山市○○路、過雄路口成
      功將告訴人汽車攔停之後，被告丙○○除據證人甲○○證
      稱，與被告乙○○一起下車咆哮，要其下車，在其開車趁
      隙離去時，甚至持安全帽敲擊其汽車駕駛座車窗以為攔阻
      等行為外，而其與被告乙○○確實基於前開共同目的，存
      在著妨害自由之犯意聯絡此情，亦徵見於證人乙○○在本
      院證述：前開時地攔停告訴人汽車後，與被告丙○○不約
      而同幾乎同時下車，在下車要求告訴人出面處理的時間點
      上，甚至先於被告乙○○，且在告訴人趁隙駕車駛離時，
      又反射性地先於被告乙○○上車，由被告乙○○駕車再行
      追逐等過程，所呈現之兩人行為默契。是被告丙○○、乙○○就本案所設妨害自由犯行，自存在有犯意聯絡及行為
      分擔甚明。
  五、(一)按行為後法律有變更者，適用行為時之法律。但行為後
        之法律有利於行為人者，適用最有利於行為人之法律，
        刑法第2 條第1 項定有明文。
        1.關於共同正犯法條文字之修正：
          本件被告2 人就上開傷害、強制犯行，有犯意聯絡及
          行為分擔，為共同正犯。被告2 人行為後，95年7 月
          1 日施行之修正後刑法第28條固將原條文之「實施」
          ，修正為「實行」，惟本件被告2 人所實施之傷害、
          強制犯行，無論依修法前或修法後之文字以觀，均合
          於法定共同正犯之要件，故不生新、舊法比較問題，
          先此敘明。
        2.就牽連犯規定之變更：
          本件被告2 人所共犯前開傷害、強制2 罪，具有方法
          結果之牽連關係，依修正前之刑法第55條後段規定，
          係屬牽連犯，應從一重處斷。按被告行為後刑法第55
          條後段牽連犯之規定，業於94年1 月7 日修正公布刪
          除，並於95年7 月1 日施行，則被告之犯行，因行為
          後新法業已刪除牽連犯之規定，此刪除雖非犯罪構成
          要件之變更，但顯已影響行為人刑罰之法律效果，自
          屬法律有變更，依新法第2 條第1 項規定，比較新、
          舊法結果，仍應適用較有利於被告2 人之行為時法律
          即舊法論以牽連犯，有最高法院95年第8 次刑事庭會
          議決議足資參照。則本件均應適用較有利於被告2 人
          之法律，即修正前刑法第55條後段牽連犯之規定，均
          從一重論以傷害罪。
        3.就傷害罪、強制罪、毀損罪主刑刑度之變更：
          被告2 人所共犯刑法第277 條第1 項傷害罪、刑法第
          304 條第1 項強制罪之主刑分別為3 年以下有期徒刑
          、拘役或科銀元一千元以下罰金；3年以下有期徒刑
          、拘役或銀元三百元以下罰金。被告乙○○所另犯之
          刑法第354 條毀損罪之主刑則為2 年以下有期徒刑、
          拘役或銀元五百元以下罰金。本件被告犯罪時（即95
          年3 月21日）之刑法就罰金刑之規定，依修正前刑法
          第33條第5 款規定，罰金刑應處銀元一元以上，並應
          依修正前罰金罰鍰提高標準條例第1 條規定，就其原
          定數額得提高為2倍至10倍，但法律已依一定比率規
          定罰金或罰鍰之數額或倍數者，依其規定。惟94年1
          月7 日修正公布、95年7 月1 日施行之刑法第33條第
          5 款則規定：「罰金：新臺幣一千元以上，以百元計
          算之」，而95年6 月14日修正公布之刑法施行法第1-
          1 條第2 項規定：「94年1 月7 日刑法修正時，刑法
          分則編未修正之條文定有罰金者，自94年1 月7 日刑
          法修正施行後，就其所定數額提高為30倍，但72年6
          月26日至94年1 月7 日新增或修正之條文，就其所定
          數額提高為3 倍」，比較修正前後之罰金刑輕重，該
          罰金刑之最低刑度於修法後已有加重，故以95年7 月
          1 日修正公布施行前之規定較有利於被告2人，均應
          依刑法第2 條第1 項前段規定，適用行為時之法律，
          亦即適用修正前之刑法第277 條第1 項、第304 條第
          1 項、第354 條規定科刑。
        4.經綜合比較之結果，本件應適用修正前刑法之規定論
          罪科刑，對被告2 人較為有利，是依刑法第2 條第1
          項前段規定，應適用被告行為時之法律，即修正前之
          刑法論科。
      (二)就易科罰金折算標準之變更：
        又被告2 人犯罪時之刑法第41條第1 項前段規定：「犯
        最重本刑為5 年以下有期徒刑以下之刑之罪，而受6 個
        月以下有期徒刑或拘役之宣告，因身體、教育、職業、
        家庭之關係或其他正當事由，執行顯有困難者，得以一
        元以上三元以下折算一日，易科罰金。」，又受刑人行
        為時之易科罰金折算標準，依修正前罰金罰鍰提高標準
        條例第2條前段規定（現已刪除），就其原定數額提高
        為100 倍折算1日，則本件受刑人行為時之易科罰金折
        算標準，應以銀元三百元折算1 日，經折算為新臺幣後
        ，應以新臺幣九百元折算為1 日。惟94年1 月7 日修正
        、94年2 月2 日公布、95年7 月1 日施行之刑法第41條
        第1 項前段則規定：「犯最重本刑為5 年以下有期徒刑
        以下之刑之罪，而受6 個月以下有期徒刑或拘役之宣告
        者，得以新臺幣一千元、二千元或三千元折算一日，易
        科罰金。」比較修正前後之易科罰金折算標準，以95年
        7 月1日修正公布施行前之規定，較有利於被告，則應
        依刑法第2 條第1 項前段，適用修正前刑法第41條第1
        項前段規定，定其易科罰金之折算標準。
  六、核被告乙○○所為，係犯刑法第277 條第1 項傷害罪、同
      法第304 條第1 項強制罪，以及同法第354 條之毀損罪。
      被告丙○○則係犯刑法第277 條第1 項之傷害罪、同法第
      304 條第1 項之強制罪。被告乙○○於恐嚇之危險行為後
      ，進而實施傷害之實害行為，所為恐嚇行為應為傷害行為
      所吸收，不另論以恐嚇罪，公訴人起訴認為被告乙○○此
      部犯有恐嚇罪，尚有未洽，併此敘明。被告乙○○、丙○○就前揭所犯傷害罪、強制罪存有犯意聯絡及行為分擔，
      應依刑法第28條論以共同正犯。被告乙○○所犯之共同傷
      害罪、共同強制罪、毀損罪3 罪間；被告丙○○所犯共同
      傷害罪、共同強制罪2 罪間，均具有方法結果之牽連關係
      ，均應依修正前刑法第55條後段規定，各從一重之共同傷
      害罪處斷之。又被告乙○○、丙○○所犯強制犯行，雖未
      經公訴人起訴，惟與渠等上開所犯之共同傷害罪、毀損罪
      既有前述牽連犯之裁判上一罪關係，當為起訴效力所及，
      本院自可一併審酌，附此敘明。
  七、本院審酌被告2 人僅因車輛擦撞細故，為攔停被害人以處
      理擦撞事故善後，不惜駕駛對於人之生命、身體均有極高
      危險性之動力交通工具汽車於公用道路高速追逐被害人，
      罔顧被害人及其他共同用路人之安全，致被害人車輛嚴重
      毀損、身體所受傷勢嚴重，及被告2 人法紀觀念均薄弱，
      被告丙○○始終矢口否認全部犯行，被告乙○○僅坦承部
      分傷害犯行，兩人迄今未賠償被害人分文損失，難見有何
      悔意，其行為不宜輕宥等一切情狀，爰分別量處如主文所
      示之刑，以示懲儆。又查，被告2 人犯罪時間乃於96 年3
      月26日之前，犯罪後，中華民國96年罪犯減刑條例業於96
      年6 月15日經立法院三讀通過，並經總統府公布生效，則
      本件被告2 人犯罪之時點既均在96年4 月24日之前，且其
      所犯之罪均核與中華民國96年罪犯減刑條例第2 條第1 項
      之規定相符，復無同條例第3 條之除外情事存在，自應均
      依該條例第2 條第1 項第3 款、第7 條之規定，減其宣告
      刑二分之一，並依法諭知其宣告刑及減得之刑，且就被告
      丙○○部分諭知易科罰金之折算標準。
七、據上論斷，應依刑事訴訟法第299 條第1 項前段、刑法第2
    條第1 項前段、修正前刑法第277 條第1 項、第304 條第1
    項、第354 條、第41條第1 項前段、第55條後段，刑法施行
    法第1 之1 條、修正前罰金罰鍰提高標準條例第2 條，中華
    民國九十六年罪犯減刑條例第2 條第1 項第3 款、第7 條、
    第9條 ，判決如主文。
本案經檢察官王邦安到庭執行職務。
中　　華　　民　　國　　96　　年　　10　　月　　2 　　日
                  刑事第六庭   審判長法  官  曾逸誠
                                     法　官  王  琁
                                     法  官  陳思睿
以上正本證明與原本無異。
如不服本判決應於收受本判決後10日內向本院提出上訴書狀，並
應敘述具體理由，如未敘述上訴理由者，應於上訴期間屆滿後20
日內補提理由書狀於本院（均須按他造當事人之人數附繕本）「
切勿逕送上級法院」。
中　　華　　民　　國　　96　　年　　10　　月　　2 　　日
　　　　　　　　　　　　　　　　　   書記官  何慧娟
附錄本案論罪科刑法條
中華民國刑法第277條
傷害人之身體或健康者，處 3 年以下有期徒刑、拘役或 1 千元
以下罰金。
犯前項之罪因而致人於死者，處無期徒刑或 7 年以上有期徒刑；
致重傷者，處3 年以上10年以下有期徒刑。
中華民國刑法第304條
以強暴、脅迫使人行無義務之事或妨害人行使權利者，處 3 年以
下有期徒刑、拘役或 3 百元以下罰金。
前項之未遂犯罰之。
中華民國刑法第354條
毀棄、損壞前二條以外之他人之物或致令不堪用，足以生損害於
公眾或他人者，處2 年以下有期徒刑、拘役或5 百元以下罰金。
